臺灣臺南地方法院刑事判決
111年度易字第1248號
聲  請  人  臺灣臺南地方檢察署檢察官
被      告  陳昭銘



上列被告因妨害自由案件，經檢察官聲請簡易判決處刑（111年
度偵字第10199號），本院認不宜以簡易判決處刑（原受理案號
：111年度簡字第3177號），改依通常程序審理，判決如下：
    主  文
陳昭銘犯強制罪，處拘役肆拾日，如易科罰金，以新臺幣壹仟元
折算壹日。 
    犯 罪 事 實
一、陳昭銘與陳美伶係兄妹關係，2人間具家庭暴力防治法第3條
    第2款、第4款之家庭成員關係。陳昭銘於民國111年4月6日1
    7時30分許，在址設臺南市○○區○○路0段00號之「慶興醬料店
    」內，與陳美伶發生口角糾紛，竟基於妨害他人行使權利、
    恐嚇之犯意，將上址店面之鐵門關閉反鎖，並手持水果刀對
    著陳美伶，喝斥陳美伶不准離開現場，以此強暴、脅迫方式
    妨害陳美伶之人身行動自由權。適逢陳昭銘之弟陳昭良至上
    址，從鐵門信封孔見陳昭銘持刀，即向員警報案，而悉上情
    。
二、案經陳美伶訴由臺南市政府警察局第二分局報告臺灣臺南地
    方檢察署檢察官偵查起訴。
    理  由
一、本案以下所引用屬於被告以外之人審判外之言詞或書面供述
    ，業據檢察官、被告於本案審理時陳明對於各該傳聞證據之
    證據能力均同意作為證據使用，本院審酌各該審判外供述證
    據作成時之情況，並無任何違法取證之不適當情形，且對於
    被告涉案之事實均具有相當之關聯性，依刑事訴訟法第159
    條之5規定，均具有證據能力。本案以下所引用具非供述證
    據性質之證據資料，均無違反法定程序取得之情形，依刑事
    訴訟法第158條之4規定之反面解釋，均應有證據能力。
二、上開犯罪事實業據被告坦承不諱，核與告訴人警詢及偵查中
    之陳述情節相符，並有告訴人陳美伶、陳昭良於警詢及偵查
    中具結證述明確，另有臺南市政府警察局第二分局長樂派出
    所受理各類案件紀錄表、受（處）理案件證明單等在卷可佐
    可稽，事證明確，足認被告之任意性自白與事實相符，應可
    採信。本案事證明確，被告犯行堪可認定，應依法論科。
三、論罪科刑：
　㈠按刑法第305條之恐嚇危害安全罪，係指單純以將來加害生命
    、身體、自由、名譽、財產之事，恐嚇他人致生危害於安全
    者而言，如對於他人之生命、身體等，以現實之強暴、脅迫
    手段加以危害要挾，使人行無義務之事或妨害人行使權利，
    即應構成刑法第304條之強制罪，縱有恐嚇行為，亦僅屬犯
    強制罪之手段，無更論以恐嚇危害安全罪之餘地（最高法院
    72年度台上字第5618號、84年度台非字第194號、93年度台
    上字第3309號判決要旨參照）。
　㈡被告關上鐵門後，持刀對著告訴人，恫嚇告訴人不能自由離
    去，顯已以強暴、脅迫手段，妨害告訴人行使權利，核其等
    行為已該當強制罪之構成要件，縱過程中被告有持刀對告訴
    人之恐嚇行為，亦僅屬犯強制罪之手段，無再論以恐嚇危害
    安全罪之餘地。故核被告所為，係犯刑法第304條第1項強制
    罪。聲請簡易判決處刑意旨認尚應論以刑法第305條恐嚇危
    害安全罪，尚有誤會。
　㈢被告與告訴人為兄妹，屬家庭暴力防治法第3條第2款、第4款
    之家庭成員關係，有己身一親等資料查詢結果在卷可考（見
    偵查卷第35頁），是被告就犯罪事實欄對告訴人故意實施身
    體、精神等不法侵害行為，屬家庭暴力罪，因家庭暴力防治
    法對於家庭暴力罪並無科處刑罰之規定，應依各該刑法規定
    予以論罪科刑。公訴意旨漏未援引家庭暴力防治法第2條第2
    款家庭暴力罪，惟此無涉論罪科刑法條之適用，不生變更起
    訴法條之問題，且經本院當庭告知，應由本院逕予補充。
四、爰審酌被告與告訴人為兄妹，因故發生口角爭執，未能理性
    溝通解決，而以強暴、脅迫之方式妨害告訴人自由離去之權
    利，所為持刀之強烈手段，並讓告訴人受有恐懼，迄未能獲
    得告訴人之諒解，復兼衡被告犯後坦承犯行，自述其係大學
    畢業之智識程度、已婚、育有2名兒子均已成年、現退休，
    與配偶、小兒子同住等一切情狀，量處如主文所示之刑，並
    諭知易科罰金的折算標準。
據上論斷，依刑事訴訟法第299條第1項前段，判決如主文。
本案經檢察官蔡佰達聲請以簡易判決處刑，檢察官蔡明達到庭執
行職務。
中　　華　　民　　國　　111 　年　　12　　月　　14　　日
                  刑事第十六庭  法  官  梁淑美
以上正本證明與原本無異。
如不服本判決應於收受本判決後20日內向本院提出上訴書狀，並
應敘述具體理由。其未敘述上訴理由者，應於上訴期間屆滿後20
日內向本院補提理由書狀（均須按他造當事人之人數附繕本）「
切勿逕送上級法院」。
                                書記官  駱映庭
中　　華　　民　　國　　111 　年　　12　　月　　14　　日
附錄本案論罪科刑法條：
刑法第304條
以強暴、脅迫使人行無義務之事或妨害人行使權利者，處3年以
下有期徒刑、拘役或9000元以下罰金。
前項之未遂犯罰之。